【裁判字號】    95,重訴,18
【裁判日期】    950328
【裁判案由】    毒品危害防制條例等
【裁判全文】
臺灣桃園地方法院刑事判決              95年度重訴字第18號
公  訴  人  台灣桃園地方法院檢察署檢察官
被      告  甲○○○○○  ○○.
                    現於臺灣桃園看守所(
指定公設辯護人  乙○○
上列被告因毒品危害防制條例等案件，經檢察官提起公訴（94年
度偵字第21405號），本院判決如下：
    主  文
甲○○○○○  ○○○  ○○○○○共同運輸第一級毒品，處有
期徒刑拾伍年，並於刑之執行完畢或赦免後，驅逐出境。扣案之
海洛因壹袋驗後淨重壹零肆柒點伍零公克（空包裝重陸貳點玖肆
公克），純度百分之陸捌點玖陸，純質淨重柒貳貳點陸公克，
沒收銷燬；扣案之黑色手提箱壹個、紙板外黏黑色膠帶壹片、
NOKIA 手機壹支均沒收。
    事  實
一、RAMSAH BIN MANAP為貪圖美金3千元及臺灣、新加坡間免費
    來回機票與新加坡幣5 百元零用金等利益，竟夥同某真實姓
    名年籍不詳簡稱「MTA 」之尼泊爾籍成年男子，共同基於自
    新加坡私運管制之第一級毒品海洛因進口之犯意聯絡，由
    RAMSAH BIN MANAP 於民國94年12月4 日，在新加坡ROYAL
    HOTEL 收受「MTA 」囑咐知情之某真實姓名年籍不詳之印度
    籍成年男子轉交之機票、新加坡幣5 百元及夾藏毛重1118公
    克海洛因之黑色手提箱壹個（海洛因一袋以紙板外黏黑色膠
    帶一片包裝，夾藏在手提箱內裡），另3 千元美金於事成之
    後交付。RAMSAH BIN MANAP即於當天自新加坡搭機入境我國
    中正機場，嗣於翌日（94年12月5 日）凌晨0 時16分許，在
    行李檢查台通關時，為海關人員當場查獲並扣得RAMSAH BIN
    MANAP 所隨身攜帶之上開手提箱壹個，其內夾藏前述毒品海
    洛因壹袋，驗後淨重壹零肆柒點伍零公克（空包裝重陸貳點
    玖肆公克），純度百分之陸捌點玖陸，純質淨重柒貳貳點
    陸公克，包裝海洛因一袋所用之紙板外黏黑色膠帶壹片，及
    其所有聯絡接應之NOKIA 手機壹支，始查悉上情。
二、案經內政部警政署航空警察局移送臺灣桃園地方法院檢察署
    檢察官偵查起訴。
    理  由
壹、證據能力方面：
一、按被告以外之人於審判外之言詞或書面陳述，除法律有規定
    者外，不得作為證據；被告以外之人於偵查中向檢察官所為
    之陳述，除顯有不可信之情況者外，得為證據；除刑事訴訟
    法第159 條之1 至159 條之3 之情形外，下列文書亦得為證
    據：一、除顯有不可信之情況外，公務員職務上製作之紀錄
    文書、證明文書。二、除顯有不可信之情況外，從事業務之
    人於業務上或通常業務過程所須製作之紀錄文書、證明文書
    。三、除前二款之情形外，其他於可信之特別情況下所製作
    之文書；被告以外之人於審判外之陳述，雖不符刑事訴訟法
    第159 條之1 至第159 條之4 之規定，而經當事人於審判程
    序同意作為證據，法院審酌該言詞陳述或書面陳述作成時之
    情況，認為適當者，亦得為證據。當事人、代理人或辯護人
    於法院調查證據時，知有第159 條第1 項不得為證據之情形
    ，而未於言詞辯論終結前聲明異議者，視為有前項之同意，
    刑事訴訟法第159 條第1 項、第159 條之1 、第159 條之4
    、第159 條之5 分別定有明文。
二、經查，卷附臺北關稅局扣押收據及搜索筆錄、查獲現場照片
     8張、旅客入出境紀錄查詢及護照影本，性質上分別為公務
    員（即臺北關稅局關員、內政部警政署航空警察局警員及外
    交部人員）職務上製作之證明文書、紀錄文書，復各無刑事
    訴訟法第159 條之4 第1 款所定顯有不可信之情況，且無證
    據證明係公務員違背法定程序所取得，依法均有證據能力。
    又卷附法務部調查局鑑定通知書一份，性質上雖亦為被告以
    外之人於審判外之書面陳述，依據前開規定，屬於傳聞證據
    ，惟該項證據係檢察官依刑事訴訟法第208 條第1 項之規定
    所為，依同法第159 條第1 項規定屬傳聞之例外，有證據能
    力。另扣之海洛因壹袋驗後淨重壹零肆柒點伍零公克（空包
    裝重陸貳點玖肆公克），純度百分之陸捌點玖陸，純質淨重
    柒貳貳點陸公克，及扣案之黑色手提箱壹個、紙板外黏黑
    色膠帶壹片、NOKIA 手機壹支，並無證據證明係公務員違背
    法定程序或經偽造、變造所取得，是認前揭扣案物等證據，
    亦有證據能力。
貳、實體方面：
一、訊據被告RAMSAH BIN MANAP固坦承接受上開利益並約定事成
    交貨之後可再獲得美金3 千元之報酬，且由「MTA 」囑咐攜
    帶之上開手提行箱，於入境我國時經查獲海洛因毒品等情不
    諱，惟矢口否認有何主觀犯意，辯稱：被告不知道係海洛因
    ，以為是運送鑽石，之前94年3 月30日從曼谷入境臺灣，「
    MTA 」也說是運送鑽石而夾藏在涼鞋鞋底夾層，酬勞一樣是
    美金3 千元云云。
二、經查：
（一）被告RAMSAH BIN MANAP對於接受上述利益並約定事成交貨
      之後可再獲得美金3 千元之報酬，且由「MTA 」囑咐攜帶
      之上開手提箱，於入境我國時經查獲海洛因毒品等情坦承
      不諱，並有臺北關稅局扣押收據及搜索筆錄、現場照片8
      張、護照及旅客入出境紀錄查詢附卷可稽（偵21405 號卷
      第11、18、19、20、21、22、23、24頁），復有前述毒品
      海洛因壹袋，包裝海洛因一袋所用之紙板外黏黑色膠帶壹
      片，及聯絡接應之NOKIA 手機壹支扣案可資佐證。
（二）前述查獲之白色粉末狀物品經送法務部調查局鑑定結果，
      檢出含有第一級毒品海洛因成分，驗後淨重壹零肆柒點伍
      零公克（空包裝重陸貳點玖肆公克），純度百分之陸捌點
      玖陸，純質淨重柒貳貳點陸公克等情，有該局95年2 月
       17 日調科壹字第080010597 號鑑定通知書一份在卷可證
      （偵21405 號卷第60頁）。是被告自新加坡攜帶運輸，進
      入台灣地區之物品為第一級毒品海洛因，至為明確。
（三）被告雖辯稱不知道係海洛因，以為是運送鑽石，那位印度
      人交付手提箱時說是鑽石，被告未曾打開該手提箱云云。
      惟查，被告縱未打開手提箱，惟被告於本院接受檢察官詢
      問時供稱其月薪約美金200 元等語，則其為「MTA 」運輸
      前述毒品入境臺灣之酬勞，顯然超過美金3000元，將近被
      告一年六個月的薪水，且鑽石並非違禁物，亦非禁止進口
      ，僅係超過數量須課稅而已，被告與「MTA 」非親非故，
      如僅攜帶鑽石進入臺灣，「MTA 」豈願耗費鉅資，且經由
      印度人轉交被告攜帶上開手提箱入境我國，足見被告顯然
      知情。
（四）被告雖又辯稱其曾於94年3 月30日從曼谷入境臺灣，「
      MTA 」也說是運送鑽石而夾藏在涼鞋鞋底夾層，酬勞一樣
      是美金3 千元云云。惟據被告供稱該次未被查獲，且被告
      並無前科，亦無被查獲之紀錄，有臺灣高等法院被告前案
      紀錄表附卷可憑，姑且不論所辯並無證據以實其說，不足
      採信。縱如其所辯，惟鑽石係非常堅硬之物，與海洛因屬
      粉末之物，顯然不同，置放鞋底豈會不知顯非鑽石堅硬之
      物，更足證被告知情。
（五）綜上所述，本件事證明確，被告所辯顯係卸責之詞，不足
      採信，犯行應堪認定。
三、查海洛因係毒品危害防制條例第2 條第2 項第1 款規定之第
    一級毒品，亦係行政院依懲治走私條例第2 條第4 項授權公
    告之甲類第四款管制進出口物品，依法不得持有、運輸或私
    運進口。核被告夾藏海洛因自新加坡攜帶運輸，進入並入境
    臺灣之行為，係犯毒品危害防制條例第4 條第1 項之運輸第
    一級毒品罪。被告持有第一級毒品之低度行為，應為運輸之
    高度行為吸收，不另論罪。又被告將海洛因攜帶進入台灣地
    區所為，亦犯懲治走私條例第2 條第1 項之私運管制物品進
    口罪。被告一行為同時觸犯前開二罪，為想像競合犯，應依
    刑法第55條規定，從一重之運輸第一級毒品罪處斷。被告與
    「MTA 」及某不知名印度籍成年男子間就上述犯行，有犯意
    聯絡及行為分擔，為共同正犯。被告私運毒品來台之海洛因
    ，純質淨重柒貳貳點陸公克，雖非微量，惟較之一般毒梟
    運輸毒品少者數千公克，多者以公斤計比較，其犯罪情節與
    大量走私運輸毒品以牟取暴利之人顯有重大差異，且被告素
    行良好，並無前科，有臺灣高等法院被告前案紀錄表附卷可
    憑，僅因貪圖美金3 千元及臺灣、新加坡間免費來回機票與
    新加坡幣5 百元零用金等利益，即被人利用，致觸犯法定刑
    為死刑或無期徒刑之重罪，情輕法重，科以最輕之刑，仍嫌
    過重，客觀上足以引起一般人之同情，其犯罪情狀尚堪憫恕
    ，依刑法第59條規定酌量減輕其刑。檢察官雖求刑無期徒刑
    ，惟審酌被告整体犯罪之動機、目的、犯罪之手段、素行良
    好，智識程度，私運毒品海洛因之數量，甫進入臺灣即被查
    獲，對國家社會造成之侵害程度及犯後態度等一切情狀，量
    處有期徒刑十五年。又被告係外國人，受有期徒刑以上刑之
    宣告，依刑法第95條之規定並諭知於刑之執行完畢或赦免後
    ，驅逐出境。扣案之海洛因壹袋驗後淨重壹零肆柒點伍零公
    克（空包裝重陸貳點玖肆公克），純度百分之陸捌點玖陸，
    純質淨重柒貳貳點陸公克，係屬第一級毒品，又以現今採
    行之鑑驗方式，包裝袋仍會殘留微量毒品而無法將之完全析
    離，為本院審理毒品案件所知（法務部調查局93年11月16
    日調科壹字第09362396550 號函意旨：本局鑑驗毒品秤重主
    要係以傾倒，必要時亦會輔以刮杓刮取之方式，儘可能將原
    送驗包裝袋內毒品與包裝袋分離後各別秤重，所得之毒品重
    量稱為「淨重」，包裝袋重量則以「空包裝重」稱之。然無
    論依上述何種方式分離，原送驗包裝袋內均仍會有微量毒品
    成分殘留。處理毒品銷燬時，則將前段所述之毒品透明塑膠
    封緘袋全件銷燬，並無將毒品及包裝析離分別銷燬之情形。
    ），均應依毒品危害防制條例第18條第1 項前段規定沒收銷
    燬；扣案之黑色手提箱壹個、紙板外黏黑色膠帶壹片及NOKI
    A 手機壹支，係用以運輸毒品所用之物，應依同條例第19條
    第1 項宣告沒收。
四、據上論斷，應依刑事訴訟法第299 條第1 項前段，毒品危害
    防制條第4 條第1 項、第18條第1 項前段、第19條第1項 ，
    懲治走私條例第2 條第1 項、第11條，刑法第11條、第28條
    第55條、第59條、第95條，判決如主文。
本案經檢察官李允煉到庭執行職務。
中    華    民    國    95    年    3     月    28    日
                    刑事第一庭審判長法  官 吳水木
                                    法  官 蔡寶樺
                                    法  官 王耀興
以上正本證明與原本無異。
如不服本判決，應於判決送達後10日內向本院提出上訴狀（應附
繕本），上訴於臺灣高等法院。
                                    書記官 李佩玲
中    華    民    國    95    年    3     月    28    日
附本件論罪科刑依據之法條：
毒品危害防制條例第4 條第1 項
製造、運輸、販賣第一級毒品者，處死刑或無期徒刑；處無期徒
刑者，得併科新台幣一千萬元以下罰金。
懲治走私條例第2 條第1 項
私運管制物品進口、出口逾公告數額者，處七年以下有期徒刑，
得併科新台幣三百萬元以下罰金。


司法院資訊處製作；財團法人民間司法改革基金會備份。
